【裁判字號】    99,台抗,401
【裁判日期】    990603
【裁判案由】    請求離婚
【裁判全文】
最高法院民事裁定              九十九年度台抗字第四０一號
再 抗告 人  甲  ○
訴訟代理人  唐達興律師
上列再抗告人因與乙○○間請求離婚事件，對於中華民國九十九
年三月三十一日台灣高等法院裁定（九十八年度家抗更(一)字第三
號），提起再抗告，本院裁定如下：
    主  文
原裁定廢棄，應由台灣高等法院更為裁定。
    理  由
本件原法院以：台灣宜蘭地方法院（下稱宜蘭地院）九十八年度
婚再字第一號民事判決（下稱系爭判決），係依再抗告人所委任
之訴訟代理人符以鴻提出之委任狀上記載之地址「宜蘭縣羅東鎮
○○路一九四號」（下稱一九四號地址），於民國九十八年四月
二十二日送達與再抗告人，有蓋陳繼民律師之印文章（下稱系爭
印文章）之送達證書可稽。而依證人符以鴻、陳繼民之證言，可
知一九四號地址係陳繼民律師之事務所，陳繼民律師有將系爭印
文章交符以鴻，持以簽收法院文書之用，符以鴻復將之交與房東
許金禾作為代蓋收受法院文書，足見符以鴻授權許金禾於一九四
號地址內為簽收法院送達文件之人。故許金禾簽收系爭判決，應
視為民事訴訟法第一百三十七條規定之受僱人，即郵政機關將系
爭判決交付許金禾簽收時，應生合法送達之效力。則再抗告人遲
至九十八年五月十八日始提起上訴，已逾民事訴訟法第四百四十
條規定之二十日不變期間，宜蘭地院以裁定駁回其上訴，並無不
合，乃以裁定駁回其抗告。
惟按送達於住居所、事務所或營業所不獲會晤應受送達人者，得
將文書付與有辨別事理能力之同居人或受僱人，固為民事訴訟法
第一百三十七條第一項所明定。惟所謂受僱人，係指繼續的為僱
用人服勞務之受僱人。查原法院認定一九四號地址係陳繼民律師
之事務所，陳律師將系爭印文章交符以鴻，持以簽收法院文書之
用，符以鴻復將之交與房東許金禾作為代蓋收受法院文書。符以
鴻亦證稱：並未正式委託房東替我收文件等語（見原法院抗更字
卷第二五頁背面）。則符以鴻將系爭印文章交與許金禾，似僅限
其作為代收陳繼民律師之文件之用。果爾，許金禾以該印文章簽
收符以鴻之文件，能否謂其係符以鴻之受僱人得受領系爭判決，
尚非無疑。原法院就此未詳加審究，徒以符以鴻將系爭印文章交
許金禾，即認許金禾為其受僱人，得以該印文章簽收系爭判決，
不無可議。再抗告意旨，指摘原裁定違背法令，求予廢棄，非無
理由。
據上論結，本件再抗告為有理由。依民事訴訟法第四百九十五條
之一第二項、第四百七十七條第一項、第四百七十八條第二項，
裁定如主文。
中    華    民    國  九十九  年    六    月    三    日
                      最高法院民事第六庭
                          審判長法官  劉  福  來
                                法官  陳  國  禎
                                法官  陳  重  瑜
                                法官  吳  麗  女
                                法官  簡  清  忠
本件正本證明與原本無異
                                      書  記  官
中    華    民    國  九十九  年    六    月   十五   日
                                                      K

司法院資訊處製作；財團法人民間司法改革基金會備份。
